臺灣臺北地方法院民事判決　　　　　　　　94年度再字第13號
再審原告　　乙○○
再審被告　　國票綜合證券股份有限公司
法定代理人　丁○○
訴訟代理人　甲○○
　　　　　　丙○○
上列當事人間就本院93年度訴字第3376號確定判決提起再審之訴
事件，本院於中華民國94年12月16日言詞辯論終結，判決如下：
    主      文
再審原告之訴駁回。
訴訟費用由再審告負擔。
    事實及理由
甲、程序方面：
一、再審被告法定代理人原為施建生，嗣於民國94年11月7日變
    更為丁○○，此有再審被告提出之股份有限公司變更登記表
    在卷可稽（見本院卷第32頁），復經其聲明承受訴訟，自應
    准許。
二、再審之訴，應於30日之不變期間內提起。前項期間，自判決
    確定時起算，判決於送達前確定者，自送達時起算；其再審
    之理由發生或知悉在後者，均自知悉時起算。但自判決確定
    後已逾五年者，不得提起。以第496條第1項第5款、第6款或
    第12款情形為再審之理由者，不適用前項但書之規定。民事
    訴訟法第500條定有明文。查，再審原告以再審被告於本院
    93 年度訴字第3376號損害賠償訴訟（下稱系爭確定判決）
    中知其住居所，指為所在不明而與涉訟者，故符合民事訴訟
    法第496條第1項第6款之再審事由而提起再審，而本件確定
    判決雖於已於94年3月29日確定，然再審原告既於再審被告
    持本件確定判決為執行名義聲請強制執行後，始知悉本件之
    有合於提起再審之訴之事由，故自應由再審原告知悉再審理
    由後，起算30日之不變期間，合先敘明。
乙、實體方面：
一、再審原告起訴主張：伊自民國88年2月分起承租台北市松山
    區市○○道○段191號5樓為住所，租約至93年6月15日終止，
    於租賃期間屆滿前，伊與訴外人陳中平於93年1月3日公證結
    婚後，本欲將戶籍遷至基隆市○○區○○路13號14樓，但因
    陳中平表示婚後須到美國居住一段時間，加上新婚不久即與
    陳中平因個性差異時有爭執，陳中平更自93年9月1日起離家
    ，至今已逾年餘，另因伊本身原已罹患腦瘤，身體諸多不適
    ，又逢婚變打擊，身體難以承受，須定期診治憂鬱症、追蹤
    腦瘤狀況，致伊遲未辦理遷址手續。伊與再審被告之訴訟代
    理人丙○○早於92年2、3月間因處理訴外人陳柏堅冒名違約
    交割事件認識，雙方曾交換名片，並曾多次電話聯繫，亦曾
    共同用餐，伊工作地點及行動電話號碼均未變更，況丙○○
    事後提及系爭確定判決審理期間，因未見伊到庭，曾猶豫是
    否通知伊到庭，均足認再審被告知悉伊之工作地點及聯絡電
    話，然卻於本件確定確定判決中稱伊所在不明，顯有違規定
    ，伊自得依據民事訴訟法第496條第1項第6款提起再審之訴
    。並聲明：(一)原確定判決廢棄；(二)再審被告之訴予以駁回。
二、再審被告則以：其於本件確定判決審理過程中，於起訴時即
    向本院陳報再審原告之戶籍地，並經向該戶籍地送達，第一
    次言詞辯論期日再審原告未到庭，其已依法院要求再次查報
    再審原告之戶籍地，並向戶政機關申請再審原告之戶籍謄本
    確認再審原告戶籍地設於台北市市○○道○段191號5樓，依
    法聲請公示送達，並經法院准公示送達後，方經法院為一造
    辯論判決確定。其於93年7月30日即向本院起訴，確遲至94
    年1月18日歷經半年才獲得勝訴判決，實因再審原告拒不出
    庭，有浪費司法資源之嫌。況其於起訴前曾2次以支付命令
    促再審原告清償，每次均向再審原告之戶籍地送達，再審原
    告均收受並具狀聲明異議，對其而言足認該戶籍地係為再審
    原告得收受之址等語，資為抗辯。並聲明：如主文所示。
三、得心證之理由：
    按當事人知他造之住居所，指為所在不明而與涉訟者，得以
    再審之訴對於確定終局判決聲明不服。民事訴訟法第496條
    第1項第6款定有明文。查，再審原告主張系爭確定判決，再
    審被告知其住居所，指為所在不明，而聲請公示送達進而為
    一造辯論判決，然為再審被告所否認，並以前揭情詞置辯，
    故再審原告自應就本件再審被告確實知其住居所之事由負舉
    證責任。經查：
（一）再審原告之戶籍於系爭確定判決審理過程中，均設於「台
      北市松山區市○○道○段191號5樓」，此有再審被告所提
      出之戶籍謄本附於系爭確定判決卷可參，甚再審原告提起
      本件再審之訴時，其於民事再審狀中記載自己之地址亦記
      載同前址（見本院卷第5頁），足見再審原告確實有以該
      址為其住居所。
（二）又再審被告前曾多次向以再審原告為債務人聲請核發支付
      命令，又該支付命令聲請狀所載再審原告之址均為台北市
      市○○道5段191號5樓，然再審原告均於收受該支付命令
      後於法定期間內異議，此有再審被告所提出之本院92年度
      促字第37588號、第66829號支付命令裁定及本院92年度訴
      字第3541號、93年度金字第9號補費裁定在卷可稽（見本
      院卷第36頁至第40頁），更足使再審被告認該址確係再審
      原告得收受法院文書之住居所。
（三）復按，送達於應受送達人之住居所、事務所或營業所行之
      。但在他處會晤應受送達人時，得於會晤處所行之。不知
      前項所定應為送達之處所或不能在該處所為送達時，得在
      應受送達人就業處所為送達。應受送達人陳明在其就業處
      所收受送達者，亦同。民事訴訟法第136條第1、2項定有
      明文。然故現行民事訴訟法雖於92年修法後增訂第136條
      第2項規定，致法院「得」向應受送達之就業處所為送達
      ，然並非為強制規定，況揆諸該條項之增訂理由為「送達
      原則上於應受送達人之住、居所、事務所或營業所行之，
      惟現今社會工商業發達，多數人白天恆在外工作，送達於
      其住、居所諸多不便，為因應實際需要，特增訂之。」，
      足見，向就業住所之送達係為補充向住居所送達之不足，
      自應認住居所與就業處所係屬不同之概念。而民事訴訟法
      第496條第1項第6款之再審事由中，既僅規定當事人知他
      造之「住居所」，斷無如再審原告所稱得擴張為包括就業
      處所在內。
（四）再審原告雖稱其於系爭確定判決審理過程中有交付名片予
      再審被告訴訟代理人之丙○○，並曾告知其工作處所等情
      ，業經證人丙○○到庭證稱屬實（見本院94年12月16日言
      詞辯論筆錄，本院卷第43頁背面）。然此僅能證明再審被
      告知悉再審原告之就業處所，並無法證明再審被告於系爭
      確定判決審理過程中，知悉再審原告之真正住、居所而故
      不向法院陳明，而再審原告雖未居住於台北市市○○道○
      段191號5樓，然卻仍設籍於該址，致再審被告依法向本院
      聲請對再審原告為公示送達，於法並無不合，故無法僅因
      再審原告於系爭確定判決審理中之訴訟代理人知悉再審被
      告之就業地點，遽認定本件有符合民事訴訟法第496條第1
      項第6款之再審事由。
四、綜上所述，再審原告未能證明再審被告知悉其住居所指為所
    在不明之情事，故自應認本件並無再審原告所稱之再審事由
    ，從而再審原告提起本件再審之訴為無理由，自應由本院以
    判決駁回。
五、因本件事證已臻明確，兩造其餘主張陳述及所提之證據，經
    本院斟酌後，認與判決結果不生影響，均毋庸再予論述，附
    此敘明。
六、訴訟費用負擔之依據：民事訴訟法第78條。
中　　華　　民　　國　　94　　年　　12　　月　　30　　日
                  民事第四庭    法　官　黃柄縉
以上正本係照原本作成
如對本判決上訴，須於判決送達後20日內向本院提出上訴狀
中　　華　　民　　國　　95　　年　 　1　　月　　2 　　日
                    　　　　　　書記官　楊湘雯
